【裁判字號】    90,上易,309
【裁判日期】    900307
【裁判案由】    賭博
【裁判全文】
臺灣高等法院刑事判決                              九十年度上易字第三○九號
    上  訴  人
    即  被  告  丙○○改名林.
    選任辯護人  邱鎮北
                劉哲睿
    上  訴  人
    即  被  告  乙○○
                戊○○
                甲○○
                丁○○
                己○○
右上訴人等因賭博案件，不服臺灣桃園地方法院，八十九年度易字第二○六六號，中
華民國八十九年十一月三十日第一審判決（起訴案號：臺灣桃園地方法院檢察署八十
九年度偵字第九二三五號）提起上訴，本院判決如左：
    主  文
上訴駁回。
戊○○（許庭誥）、周蓮英、丁○○、己○○均緩刑貳年。
    事  實
一、丙○○（改名為林鉦杰）、乙○○（前於八十六年間，因犯賭博罪，經臺灣臺北
    地方法院判處有期徒刑三月，如易科罰金，以三百元折算一日確定，並於八十六
    年九月四日易科罰金執行完畢）、戊○○（改名為許庭誥）、甲○○、丁○○、
    己○○共同基於常業賭博之犯意，由丙○○自八十八年十二月初某日起，在桃園
    縣桃園市○○街二九號一樓公眾得出入之場所經營「大來遊藝場」，以擺設電動
    玩具「皇冠列車」三台（含ＩＣ板三塊）、「王牌對決」四台（含ＩＣ板四塊）
    、「小瑪琍變異體」一台（含ＩＣ板一塊）、「超八水果盤」十台（含ＩＣ板十
    塊）、「水果盤」三台（含ＩＣ板三塊）、「賓果行星八人座」一台（含ＩＣ板
    一組即共九塊）、「賓果馬戲團八人座一台」（含ＩＣ板一組即共九塊），共二
    十三台，供不特定之人賭博財物。其賭博方式均係採以新台幣（下同）十元，可
    兌換一枚代幣，該代幣投入機台後，該機台則顯示分數，而賭客每次押注分數，
    若押中，可在該電動賭博機具內以預設之程式賠付若干倍數之分數，否則，所押
    分數則落入同一賭博機具之程式內，歸機具沒入，然後再據累計之積分，以一比
    五之方式兌換現金，並藉此射倖之賭博方式，計算輸贏，而賴以維生。丙○○為
    分擔其勞務，並自八十九年四月中旬起，至八十九年六月十日止，先後以月薪一
    萬八千元至三萬元不等之代價，僱用有犯意聯絡之乙○○（自八十九年四月中旬
    起）擔任該遊藝場之現場主任，及戊○○（自八十九年五月十六日起）、甲○○
    （自八十九年六月七日起）、丁○○（自八十九年六月十日起）、己○○（自八
    十九年六月七日起）在現場擔任開分員，負責為賭客開分、洗分、兌換現金等工
    作，其等均藉此薪資所得維生。嗣於同年六月二十一日十九時許，員警王文雄喬
    裝賭客以五百元，在該遊藝場向開分員甲○○兌換代幣以開分賭玩「皇冠列車」
    機台二台。迨是日二十一時五十分許，王文雄俟贏得二台共計一萬分積分即要求
    甲○○洗分，經洗分後，周女便告訴店內之戊○○，戊○○旋即自櫃檯抽屜內拿
    出二千元放入七星牌空煙盒內，欲交給警員王文雄時，王員旋表明警察身分而查
    獲，並扣得當場賭博器具「皇冠列車」三台（含ＩＣ板三塊）、「王牌對決」四
    台（含ＩＣ板四塊）、「小瑪琍變異體」一台（含ＩＣ板一塊）、「超八水果盤
    」十台（含ＩＣ板十塊）、「水果盤」三台（含ＩＣ板三塊）、「賓果行星八人
    座」一台（含ＩＣ板一組即共九塊）、「賓果馬戲團八人座一台」（含ＩＣ板一
    組即共九塊），拍攝中畫面錄影帶一捲、開分鑰匙四支、七星牌香菸空盒二個
    、兌款處之上開代幣六百枚、賭資九萬九千四百五十元，及自戊○○身上起出供
    賭客兌換用之賭資共一萬二千元。
二、案經桃園縣警察局桃園分局報請臺灣桃園地方法院檢察署檢察官偵查起訴。
理  由
一、訊據上訴人即被告丙○○固坦承確於右揭時、地有經營「大來遊藝場」之事，上
    訴人即被告乙○○、戊○○、甲○○、丁○○、己○○等五人亦均坦承有在「大
    來遊藝場」內從事場內工作之情，惟上開被告六人則均矢口否認有何常業賭博犯
    行，一致辯稱：伊等都沒有利用右揭「大來遊藝場」內之電動玩具與客人對賭財
    物，也沒有讓任何客人洗分兌換過現金，「大來遊藝場」提供上開機具供客人把
    玩，一千元開一千分，玩到客人不想玩為止，機台上所殘留之分數並不能洗分換
    錢云云；被告丙○○且另以：伊店內所擺設之上開電動機具均係經濟部商品檢驗
    局檢驗合格，並貼有級別證之合法機台，員警王文雄以喬裝客人身分持假證件入
    店內把玩機台，並稱店內有洗分換錢，並非事實等語置辯。然查：（一）證人即
    喬裝賭客員警王文雄於原審審理時證稱：「案發前壹個星期我曾獨自前往上開遊
    藝場探訪過二至三次。」「之前探訪二、三次，皆喬裝賭客，其中一次曾兌換現
    金‧‧‧案發當天是因我之前把查訪情形有兌換現金一事報告組長，上級單位指
    示在二十一日時，再由我喬裝賭客前往‧‧‧」「我先拿五百元兌換代幣，十元
    可兌換壹枚，當天是由甲○○兌換給我的，我就拿代幣把玩店內皇冠列車兩台，
    每投入壹枚代幣，該機台即顯示五十分，押注一次最少四分，過了一段時間，我
    把玩的結果壹台積分七千，壹台積分三千，共壹萬分，我離開時，請店內開分小
    姐洗分，該小姐先查看機台上之積分後，再把積分洗掉，該小姐確認分數無誤後
    ，就走向櫃台，店內員工許先生（經事後得知為被告戊○○）將二千元放入七星
    牌的香煙盒內，因我有走至櫃台，所以有看到他這樣做，且他也把該香煙盒交到
    伊手上，這時我就表明身分，並以電話通知在外的同仁進行取締工作，我指認兩
    位開分小姐及櫃台先生就離開了‧‧‧」等語明確（原審卷第三十一頁至第三十
    二頁），並核與證人張芳名即案發當日在現場進行查緝工作之員警於原審審理時
    證稱：「當天是依上級之指示派王文雄喬裝賭客探訪，其他有六名警員在外面等
    ，他（王文雄）打電話給我說他已經換到錢了，我們就進去向店家表示我們要進
    行臨檢，我們進去時王文雄還在裡面，後來我問王文雄是誰換錢的，王警說是戊○○換錢，一位小姐開分，王並向那位換錢給他的先生說他是警察。」「（何以
    扣得兩個香菸盒？）壹個是許（戊○○）換錢給王（王文雄）時，交付給王的，
    後來我要他把身上東西拿出來，他就自口袋拿出壹個與與前相同的香煙盒，裡面
    有一萬二千元‧‧‧」（原審卷第四十四頁至第四十五頁）等語相符。而佐以證
    人王文雄等為執行公權力之公務員，與被告等素不相識，更無任何怨隙可言，衡
    常倘被告等確無上開常業賭博犯行，上開證人等當無故意共同設詞誣陷被告等之
    可能，是認證人王文雄等上開證詞應堪採信。（二）雖案發當時所查獲之賭客陳
    志傑、江威瑩、江金城、曾仁慶、李建銓等人於警訊均證稱：大來遊藝場內並不
    能兌換現金，其等亦未兌換過現金等語（偵卷第二十二頁至二十三頁、第二十六
    頁、第二十八頁、第三時頁、第三十二頁），然上開賭客之證詞事涉其等本身是
    否應負普通賭博罪責，則其等所為之證詞避重就輕要屬常情，是尚無法據之即遽
    為被告等有利之認定。（三）復有現場紀錄、搜索扣押證明筆錄各乙份、現場照
    片四幀（偵查卷第七頁、第八頁、第三十九頁、第四十頁）附卷可稽及上開電動
    賭博機具共計二十三台（均含ＩＣ板）、拍攝中畫面錄影帶一捲、開分鑰匙四
    支、七星牌香菸空盒二個、兌款處之代幣六百枚、賭資九萬九千四百五十元、為
    警查獲自被告戊○○身上搜獲之供賭客兌換用之賭資共現金一萬二千元及欲兌換
    予王員之賭資二千元扣案可考，足認上開「大來遊藝場」內有利用遊藝場內擺設
    之電動機台與賭客對賭，為賭客依其把玩洗分後之積分兌換現金之情，要屬灼然
    無疑。被告等托詞否認，並執前詞置辯，核屬卸責之詞，殊非可採。（四）查上
    開大來遊藝場擺設機台二十三台、且分別僱用現場主任、開分員共五名，經營規
    模不小，其經營人被告丙○○顯係賴此賭博營收為業營生，而被告乙○○、戊○○、甲○○、丁○○、己○○受僱於上開遊藝場並分別擔任現場主任、開分員之
    工作，且別無其他工作收入，此業經被告乙○○等人於原審審理時供承在卷（原
    審卷第二十三頁），顯見其等均係賴於前揭賭博電玩店擔任現場主任、開分員為
    其等謀生之主要依憑之情甚明，並與該經營人有常業賭博之犯意聯絡及行為分擔
    ，自係以賭博為常業。綜上，本件事證已明，被告等右揭犯行洵堪認定，應依法
    論科。
二、查右揭被告丙○○為「大來遊藝場」實際經營者，被告乙○○則為現場主任，被
    告戊○○、甲○○、丁○○、己○○為開分員，負責開分、洗分、兌換現金給不
    特定賭客，是核被告丙○○、乙○○、戊○○、甲○○、丁○○、己○○等六人
    所為，均係觸犯刑法第二百六十七條之常業賭博罪。又被告六人就上開賭博犯行
    ，具有犯意聯絡及行為分擔，均為共同正犯。查被告乙○○曾於八十六年間，因
    犯賭博罪，經臺灣臺北地方法院判處有期徒刑三月，如易科罰金，以三百元折算
    一日確定，並於八十六年九月四日易科罰金執行完畢，此有臺灣桃園地方法院檢
    察署刑案資料查註紀錄表及臺灣高等法院被告全國前案紀錄表在卷可按，其於五
    年之內再犯有期徒刑以上之本罪，係屬累犯，應依刑法第四十七條之規定加重其
    刑。
三、扣案之電動賭博機具「皇冠列車」三台（含ＩＣ板三塊）、「王牌對決」四台（
    含ＩＣ板四塊）、「小瑪琍變異體」一台（含ＩＣ板一塊）、「超八水果盤」十
    台（含ＩＣ板十塊）、「水果盤」三台（含ＩＣ板三塊）、「賓果行星八人座」
    一台（含ＩＣ板一組即共九塊）、「賓果馬戲團八人座一台」（含ＩＣ板一組即
    共九塊），係當場賭博之器具，上開扣案物應依刑法第二百六十六條第二項規定
    ，宣告沒收。另扣案之拍攝中畫面錄影帶一捲、開分鑰匙四支、代幣六百枚則
    為被告丙○○所有，供其常業賭博經營所用之物，爰依刑法第三十八條第一項第
    二款之規定，併予宣告沒收，公訴意旨認上開開分鑰匙四支均屬機台之附屬配件
    ，應與該電動機具結合為一體而成不可分離之構成部分，亦屬當場賭博之器具，
    似有誤會。又被告戊○○於上開遊藝場擔任開分員工作，並負責為賭客開、洗分
    並兌換現金，是戊○○業開分員身上自需事先自上開遊藝場負責人領取週轉金備
    妥以供賭客贏錢時兌換之用，由是可徵自被告戊○○身上搜獲之現金共一萬二千
    元，係供賭客兌換用之賭資；而扣案之賭資二千元，係欲兌換給警員王文雄，惟
    警員藉喬裝賭客兌換現金以查證，其本身並無賭博及兌換受取該二千元之意思，
    且於被告戊○○欲交付該二千元時，即表明身分查獲，該二千元仍屬自開分員處
    查獲；另在櫃檯兌換處並扣得賭資九萬九千四百五十元，以上合計十一萬三千四
    百五十元，係屬在兌換籌碼處所當場查獲之財物，亦應依刑法第二百六十六條第
    二項規定宣告沒收，而公訴意旨認扣案之現金九萬九千四百五十元為備供賭博犯
    罪之用或因賭博犯罪所得之物，及賭資二千元已兌換給警員王文雄，自非屬被告
    丙○○所有，且非在賭檯或兌換籌碼處之財物，不必諭知沒收，均有未洽。至扣
    案之七星牌香菸空盒二個，雖被告等均矢口否認為上開遊藝場內，賭客兌換現金
    時所使用之物，然上開遊藝場於賭客兌換現金時，係使用該七星牌香菸空盒以裝
    現金交付予賭客等情，業據證人王文雄於本院調查程序中證述屬實，詳如前述，
    堪認上開七星牌香菸空盒二個係被告丙○○所有，供犯本件賭博罪所用之物，爰
    併依刑法第三十八條第一項第二款之規定宣告沒收之。
四、原審以被告丙○○（改名林鉦杰）、乙○○、戊○○（改名許庭誥）、甲○○、
    丁○○、己○○罪證明確，適用刑法第二十八條、第二百六十七條、第四十一條
    、第四十七條，第二百六十六條第二項、第三十八條第一項第二款，罰金罰鍰提
    高標準條例第一條前段、第二條，併審酌被告丙○○經營遊藝場擺設賭博性電動
    玩具為二十三台，影響社會良善風氣；被告乙○○等僅係受僱，犯罪惡性較輕；
    上開被告丙○○等六人，除被告乙○○外，均無任何前科，有上開刑案資料查註
    紀錄表及被告全國前案紀錄表在卷可按，素行尚稱良好，及被告丙○○等六人犯
    罪後態度，並各參其犯罪動機、目的、手段、品性等一切情狀，分別各量處丙○○共同以賭博為常業，處有期徒刑六月，乙○○共同以賭博為常業，處有期徒刑
    五月，戊○○、甲○○、丁○○、己○○共同以賭博為常業，各處有期徒刑四月
    ，並均諭知易科罰金之折算標準，其認事用法，均無不合，被告上訴意旨猶執陳
    詞否認犯罪，為無理由，應予駁回。
五、末查被告戊○○（改名許庭誥）、甲○○、丁○○、己○○前未曾受有期徒刑以
    上之宣告，並無不良素行，此有本院被告全國前案紀錄表附卷可稽，因一時失慮
    ，偶罹刑典，經此起訴審判後，當能知所警惕，信無再犯之虞，本院認所宣告之
    刑以暫不執行為適當，併諭知緩刑貳年以勵自新。
據上論斷，應依刑事訴訟法第三百六十八條，刑法第七十四條第一款，判決如主文。
本案經檢察官呂光華到庭執行職務。
中      華      民      國     九十     年      三        月     七     日
                              臺灣高等法院刑事第二十五庭
                                  審判長法  官  許  國  宏
                                        法  官  林  勤  純
                                        法  官  洪  光  燦
右正本證明與原本無異。
不得上訴。
                                        書記官  張  永  富
中      華      民      國     九十     年      三      月     八     日
附錄：本案論罪科刑法條全文
刑法第二百六十六條
在公共場所或公眾得出入之場所賭博財物者，處一千元以下罰金，但以供人暫時娛樂
之物為賭博者，不在此限。
當場賭博之器具與在賭檯或兌換籌碼處之財物，不問屬於犯人與否，沒收之。
刑法第二百六十七條
以賭博為常業者，處二年以下有期徒刑，得併科一千元以下罰金。


司法院資訊處製作；財團法人民間司法改革基金會備份。
